臺灣高等法院高雄分院民事裁定
111年度抗字第152號
抗  告  人  周宗堃  


相  對  人  曾黃秋樺
上列當事人間聲請停止執行事件，對於民國111年4月12日臺灣橋
頭地方法院111年度聲字第33號所為裁定提起抗告，本院裁定如
下：
    主  文
抗告駁回。
抗告程序費用由抗告人負擔。
原裁定關於命相對人供擔保金額應變更為新臺幣壹佰壹拾伍萬元
。
    理  由
一、抗告意旨略以：相對人向原審法院提起之本案訴訟為確認抵
    押權擔保之債權不存在及請求塗銷抵押權登記訴訟，屬確認
    訴訟及給付訴訟，非強制執行法第14條第1項規定之債務人
    異議之訴，不符合同法第18條停止執行之要件。縱相對人嗣
    已追加撤銷原審法院111年度司執字第15107號強制執行程序
    （下稱系爭執行事件）之請求，惟抗告人並不同意其訴之追
    加，其所追加之債務人異議之訴與原起訴之訴訟標的請求權
    基礎非同一，非屬同一基礎事實，亦不符合民事訴訟法第25
    5條第1項第2款之要件，且受訴法院是否准許追加亦屬未知
    ，相對人追加債務人異議之訴程序並不合法，自不得准許其
    供擔保後停止強制執行。又縱認原裁定准許相對人停止強制
    執行之聲請並無違誤，惟抗告人聲請強制執行之金額為本金
    新臺幣（下同）50萬元及積欠之利息526萬元，合計576萬元
    ，利息債權亦屬抵押權擔保範圍，倘停止執行，抗告人無法
    運用可能受有遲延損害，應以576萬元為計算命供擔保金額
    之基準，原裁定卻僅以本金債權50萬元作為計算基礎，亦有
    未洽。為此，提起本件抗告，請求廢棄原裁定等語。
二、按強制執行程序開始後，有提起異議之訴時，法院因必要情
    形或依聲請定相當並確實之擔保，得為停止強制執行之裁定
    ，強制執行法第18條第2項定有明文。依此規定，只須當事
    人提起異議之訴，在該異議之訴確定前，法院如認有必要，
    得依職權不命供擔保、或命供擔保，或依聲請定相當並確實
    之擔保，為停止強制執行之裁定。所謂必要情形固由法院依
    職權裁量之，然法院依此裁量，應就其異議之訴在法律上是
    否顯無理由，及如不停止執行，將來是否難於回復執行前之
    狀態，暨倘予停止執行是否無法防止債務人濫行訴訟以拖延
    執行，使債權人之權利無法迅速實現等各情形予以斟酌，資
    以平衡兼顧債務人與債權人之利益（最高法院108年度台抗
    字第59號裁定意旨參照）。次按法院依強制執行法第18條第
    2 項定擔保金額而准許停止強制執行之裁定者，該項擔保係
    備供債權人因停止執行所受損害之賠償，其數額應依標的物
    停止執行後，債權人未能即時受償或利用該標的物所受之損
    害額，或其因另供擔保強制執行所受之損害額定之，非以標
    的物之價值或其債權額為依據（最高法院86年度台抗字第44
    2號裁定意旨參照）。
三、經查：
　㈠抗告人執原審法院110年度司拍字第140號拍賣抵押物裁定（
    下稱系爭拍賣裁定）為執行名義，聲請對相對人所有坐落高
    雄市○○區○○○段000地號土地（下稱系爭土地）強制執行，經
    原審法院系爭執行事件執行中。相對人以已清償抵押債權為
    由，先對於抗告人提起確認抵押權擔保之債權不存在及請求
    塗銷抵押權登記訴訟，案經繫屬臺灣高雄地方法院110年補
    字第1411號，嗣並經該院裁定移送原審法院以111年審重訴
    字第24號審理後，相對人再於111年4月1日追加提起債務人
    異議之訴等情，有相對人提出之起訴狀及更正訴之聲明狀附
    卷可參（見本院卷第61-75頁），並經本院依職權調取上開
    案件電子卷證核閱無誤（見臺灣高雄地方法院110年補字第1
    411號卷第9-17頁，上開審重訴卷第131-135頁）。
　㈡經核相對人所提實體訴訟，法律上尚非顯無理由，不能認為
    相對人係濫行訴訟以拖延執行，致抗告人之權利無法迅速實
    現，而本件抗告人聲請強制執行所憑執行名義即系爭拍賣裁
    定，無確定實體上法律關係存否之效力，其間抵押權擔保之
    債權是否確實存在，猶待實體訴訟予以確認解決，為免相對
    人之系爭土地遭執行拍賣致受難以補償之損害，相對人以有
    停止執行之必要，並願供擔保聲請停止強制執行，尚無不合
    。至抗告人稱相對人提起之債務人異議之訴為起訴後另行為
    訴之追加，不符合民事訴訟法第255條第1項第1、2款之規定
    云云，惟此訴之追加非顯不合法，且核屬受訴法院審理範圍
    ，對本件聲請停止執行要件尚無影響，抗告人上開所辯，並
    不足採。　
　㈢惟抗告人執以聲請強制執行之系爭拍賣裁定，抵押權擔保範
    圍及於借款債權及利息，有土地登記謄本附卷可參（見原審
    卷第27頁），其因停止執行可能遭受之損害，應為停止執行
    期間受有無法及時利用借款債權50萬元及利息債權526萬元
    部分之利息損失。又本案訴訟之訴訟標的價額明顯已逾165
    萬元，屬得上訴第三審之案件，衡酌兩造間本案訴訟之繁簡
    ，並參考各級法院辦案期限實施要點規定，民事第一、二、
    三審審判案件辦案期限，預估本件本案訴訟期間約4年，據
    以計算抗告人於上開期間所受之法定利息損失約為115萬元
    （576萬元×5%×4＝115萬2,000元，取其整數約115萬元）。 
    原裁定僅以借款本金債權50萬元酌定本件停止執行供擔保金
    額為10萬9,000元，容有未當。
四、另按法院就停止執行，致債權人所受損害，命債務人供擔保
    ，其金額若干始為相當，原屬法院職權之範圍，雖非當事人
    所可任意指摘，惟抗告法院仍得依職權認定該擔保金是否相
    當，予以提高或降低之（最高法院85年度台抗字第381號裁
    定意旨參照）。本件原裁定未審酌抗告人執行金額併含利息
    債權526萬元，致所命相對人供擔保金額為10萬9,000元部分
    ，雖有未洽，應變更為115萬元始屬適當，已如前述。惟擔
    保金額之多寡應如何認為相當，原屬法院職權裁量事項，抗
    告人就此部分提起抗告，僅係促使本院發動職權再次審酌而
    已，經本院審酌後，認有調整擔保金額之必要，祗須就原裁
    定此部分依職權變更即足，毋庸就此部分廢棄原裁定，併予
    敘明。
五、綜上所述，相對人聲請停止系爭執行事件，核無不合，應予
    准許，抗告人提起本件抗告，為無理由，應予駁回。惟原裁
    定命提供擔保之金額不足，應予提高如主文第3項所示。
六、據上論結，本件抗告為無理由，爰裁定如主文。
中　　華　　民　　國　　111 　年　　8 　　月　　26　　日
                            民事第一庭    
                                審判長法  官  甯  馨
                                      法  官  何悅芳
                                      法  官  林雅莉
以上正本證明與原本無異。
如不服本裁定應於送達後10日內向本院提出再抗告狀（須按他造
當事人之人數附繕本），並繳納再抗告費新臺幣1,000元。再為
抗告僅得以適用法規顯有錯誤為理由，並應委任律師為代理人。
如委任律師提起再抗告者，應一併繳納再抗告費。
中　　華　　民　　國　　111 　年　　8 　　月　　26　　日
                                      書記官  陳雅芳
附註：
再抗告人之配偶、三親等內之血親、二親等內之姻親，或再抗告
人為法人、中央或地方機關時，其所屬專任人員具有律師資格並
經法院認適當者，亦得為第三審代理人。
再抗告人或其法定代理人具有律師資格者及前項情形，應於提起
再抗告或委任時釋明之。